【裁判字號】    95,上易,1516
【裁判日期】    950929
【裁判案由】    傷害
【裁判全文】
臺灣高等法院刑事判決                95年度上易字第1516號
上  訴  人  臺灣新竹地方法院檢察署檢察官
上  訴  人
即  被  告  丁○○
上  訴  人
即  被  告  甲○○
輔  佐  人  乙○○
被      告  己○○○
輔  佐  人  戊  ○
上列上訴人因傷害案件，不服臺灣新竹地方法院94年度易字第70
6號，中華民國95年6月27日第一審判決（起訴案號：臺灣新竹地
方法院檢察署93年度偵字第2761號），提起上訴，本院判決如下
：
    主  文
上訴駁回。
    事  實
一、己○○○、丁○○係姊妹關係，己○○○之女馮慧萍前夫丙○○係甲○○之夫乙○○之弟。民國92年10月3日下午6時40
    分許，在新竹縣新豐鄉○○路與泰和街口麥當勞店內，己○○○、丁○○與甲○○因雙方探視馮慧萍與丙○○所生女兒
    高○○（姓名詳卷）問題，發生爭執，雙方於離開麥當勞店
    在上揭新竹縣新豐鄉○○路與泰和街口附近，因己○○○要
    求甲○○等人留下來繼續探視高○○不要離去，而伸手拉甲○○，甲○○因己○○○此舉動而欲擺脫，以手肘揮到己○○○胸口，己○○○因而手抱胸口蹲下，此時丁○○見狀便
    上前察看，竟基於傷害之犯意，徒手毆打甲○○頭、臉部並
    與甲○○相互拉扯，致甲○○受有頭部挫傷併輕微腦震盪、
    臉部擦傷與左小指挫傷等傷害。甲○○亦不甘被毆，而基於
    傷害之犯意，以徒手拉扯丁○○之頭髮及毆打丁○○頭、頸
    部等身體部位，致丁○○受有疑似頭部挫傷、頸部挫傷、右
    手食指擦傷及左前臂擦傷之傷害。
二、案經甲○○、丁○○訴由新竹縣警察局竹北分局報請臺灣新
    竹地方法院檢察署檢察官偵查起訴。
    理  由
甲、有罪部分：
一、程序部分：
（一）共同被告審判外陳述之證據能力：
      原審法院依法對於各共同被告分離審判，使各共同被告就
      他被告之犯罪事實以證人地位具結並接受詰問，被告之詰
      問權及對質權已獲確保，核先敘明。而共同被告丁○○、
      甲○○、己○○○於警詢及偵查中所為不利於他被告之陳
      述，就他被告本人而言，均屬刑事訴訟法第159條第1項規
      定之傳聞證據，經查證人即共同被告丁○○、甲○○、己○○○，業經本院審理時依證人地位傳喚到庭，依法命其
      具結陳述後，並予被告詰問之機會，有本院95年9 月20日
      審判筆錄可按（見本院卷第178 頁），揆諸前開說明，本
      件證人即共同被告丁○○、甲○○、己○○○之前於警詢
      、偵查之陳述筆錄，既已賦予被告反對詰問權，並踐行之
      合法調查程序，該證人供述筆錄或審判外之陳述，均得作
      為證據。
（二）證人審判外陳述之證據能力：
      按被告以外之人於審判外之陳述，雖不符前4 條之規定，
      而經當事人於審判程序同意作為證據，法院審酌該言詞陳
      述或書面陳述作成時之情況，認為適當者，亦得為證據，
      刑事訴訟法第159條之5第1 項定有明文。證人乙○○、丙○○、戊○於警詢之陳述，固均係審判外之陳述而屬於傳
      聞證據，但被告丁○○、甲○○於本院95年9月8日準備程
      序期日、同年9 月20日審判程序期日對其證據能力並無意
      見（僅對其證明力有爭執），同意援為證據（見本院卷第
      122、179至180 頁），而本院審酌該言詞陳述作成時之情
      況，認為適當，亦得為證據，即有證據能力。
二、被告丁○○部分：訊據上訴人即被告丁○○固不否認有於上
    揭時、地陪同共同被告己○○○帶同高○○與告訴人甲○○
    等人進行親權探視，而於進行過程中因甲○○對高○○照相
    問題而生爭執，後在上揭新豐鄉○○路與泰安街口附近其見
    到己○○○抱胸蹲在地上而其前去察看等情，惟矢口否認，
    有動手毆打告訴人甲○○，辯稱：係告訴人甲○○動手抓其
    頭髮，毆打其頭部，雖有反手防衛，但絕無傷害告訴人甲○○云云，惟查：
（一）告訴人甲○○確實於92年10月3 日，受有頭部挫傷併輕微
      腦震盪（後腦頭皮輕微腫脹，左顴骨輕微腫脹，頭暈）、
      臉部擦傷0.1×0.5公分、頸部疼痛，無明顯外傷、左小指
      挫傷0.5×0.1公分紅，並於當日至行政院衛生署新竹醫院
      就診等情，此有行政院衛生署新竹醫院92年10月3 日甲種
      診斷證明書1 紙（見偵查卷第23頁）及行政院衛生署新竹
      醫院95年1月3日新醫歷字0940009206號函所附之告訴人甲○○急診病歷1件（見原審卷第66至70頁）可稽。
（二）又告訴人甲○○於偵查中指述「（問：丁○○如何打你？
      ）他拿手機打我頭、臉，還用拳頭打我頭部，打完後還抓
      我頭髮」等語（見偵查卷第37頁），原審審理時指稱：「
      …當時己○○○抓我手，丁○○從後面拿手機打我的頭…
      」（見原審卷第171 頁），核與證人乙○○於警詢中證稱
      ：「…，至街角便利商店右轉前行一段路旁暗處，…，隨
      即聽到我太太（甲○○）驚呼：你不要抓我手，乙○○他
      抓我的手，之後我立刻轉身看到，張秀鳳抓我太太的手，
      同時丁○○一個箭步上前，拿著手機由後猛力捶打我太太
      的後腦及後頸部非常多下，待我太太轉身之際丁○○再出
      手打我太太的臉部兩、三下，連著硬扯我太太的頭髮…」
      等語（見偵查卷第19頁背面）；及證人丙○○於警詢中證
      稱：「…就在路口轉彎一段路處，就突然聽見二嫂（甲○○）在喊叫，對著張秀鳳說：不要抓我手，而另一名女子
      （丁○○）就衝上來手拿手機就往二嫂的頭部、頸部猛打
      ，並拉扯頭髮不放，如此僵持了一下，見狀後即立刻向警
      方報案…」等語（見偵查卷第21頁背面），就被告丁○○
      毆打告訴人甲○○之情節大致相符。
（三）原審於95年1 月25日由受命法官當庭勘驗告訴人甲○○所
      提出之現場錄音帶之內容：「鳳（己○○○）：ㄟ，二嫂
      ，你留下來看孩子，我跟你講，我會帶回來給你們看，你
      們不看…。余（甲○○）：你不要抓我，不要抓我，不要
      抓我。鳳（己○○○）：我是留你，我是留你。余（甲○○）：不要抓我，乙○○，乙○○。鳳（己○○○）：我
      是留你，我跟你講。余（甲○○）：乙○○，他在抓我啦
      。鳳（己○○○）：我是留你。絨（丁○○）：三八，你
      再…，你再…亂叫，亂叫什麼啊你。（有吵雜聲、聲音重
      疊）。絨（丁○○）：幹什麼啊，幹什麼啊。不詳女聲：
      不要走啊。余（甲○○）：尖叫聲。絨（丁○○）或鳳（
      己○○○）：他抓人家的頭…乙○○、丙○○、戊○、己○○○連說數聲「放開」，且聲音重疊，其餘有無其他人
      的聲音無從辨識。余（甲○○）：…那麼兇，那麼兇。（
      乙○○）中：叫警察來…。中（乙○○）：喔，打人…。
      余（甲○○）：不要打我。…」（見原審卷第116至117頁
      ），亦與上揭甲○○指述、證人乙○○、丙○○之證述係
      被告己○○○拉其手，而被告丁○○再行毆打告訴人甲○○等情節之前後順序相符。且由案發當時，由被告丁○○
      陳述之「三八，你再…，你再…亂叫，亂叫…什麼啊你。
      」等語，亦可認定被告丁○○應係基於傷害之犯意而動手
      毆打告訴人甲○○甚明。且其中「乙○○、丙○○、戊○
      、己○○○連說數聲『放開』」等情，亦可以認定被告丁○○應有與告訴人甲○○發生肢體上接觸與拉扯，否則證
      人乙○○與證人丙○○何以要說「放開」，顯然係要被告
      丁○○放開拉扯告訴人甲○○。且參以證人戊○於警詢中
      證稱：「…後我太太張秀鳳帶同孫女至店外時，甲○○前
      來再三的阻止，原本我和丙○○、乙○○三人一起走在前
      頭，突然聽見後面有爭執聲，轉身看見甲○○與丁○○發
      生拉扯，丙○○、乙○○即前去勸架，之後警方趕來，即
      請甲○○和丁○○二人請去派出所處理…」等語（見偵查
      卷第18頁），是被告丁○○應確實有與告訴人甲○○發生
      拉扯甚明，則被告丁○○所辯其未動手毆打告訴人甲○○
      云云，顯不足採。另被告丁○○質疑告訴人甲○○所提出
      之上開現場錄音之真實性，惟經原審受命法官勘驗上開錄
      音帶之內容以觀，與告訴人甲○○、共同被告己○○○、
      證人乙○○、丙○○之供述或證述均大致相符合，已如前
      述，堪信為真，是被告丁○○於原審請求將該錄音帶送請
      鑑定，並無必要。
（四）復以告訴人甲○○指述被告丁○○係手持手機打其頭部以
      及頸部，而證人乙○○以及丙○○亦為相同之證述，惟案
      件發生當場並未有手機扣案；且不論何種廠牌形式之手機
      ，顯然應為材質堅硬之物，如參以被告丁○○於動手毆打
      告訴人甲○○之時，係見其姊即被告己○○○為告訴人甲○○手肘揮到己○○○胸口，被告己○○○因而手抱胸口
      蹲下，且並陳述之「三八，你再…，你再…亂叫，亂叫…
      什麼啊你。」等語為斷，被告丁○○應係於情緒激動下，
      如被告丁○○係用質地堅硬之手機敲擊告訴人甲○○之頭
      部及臉部當應造成較告訴人甲○○所受上揭「頭部挫傷併
      輕微腦震盪（後腦頭皮輕微腫脹，左顴骨輕微腫脹，頭暈
      ）、臉部擦傷0.1×0.5公分」更重之傷害；又告訴人甲○○於案發當日及92年10月3日晚間7時30分許警詢中指述：
      「因當時我要與小孩合影留念時，就被丁○○制止並作勢
      要打我因我先生在旁而作罷、於是我便離去至新豐鄉○○
      路、泰安街口時他就突然衝上前就打我一直垂我的頭」等
      語，且於員警詢問「有無受傷？持何工具？」時，告訴人
      甲○○明確表示被告丁○○係以拳頭毆打（見偵查卷第10
      頁背面），而被告丁○○堅詞否認其有持手機毆打告訴人
      甲○○，綜上所述，並無法認定被告丁○○係持手機毆打
      告訴人甲○○，而應認定被告丁○○係徒手毆打告訴人甲○○之頭部及臉部。是被告丁○○之傷害犯行明確，應依
      法論科。
三、被告甲○○部分：訊據上訴人即被告甲○○矢口否認，有動
    手毆打告訴人丁○○等情，辯稱：係被告己○○○抓住其手
    ，而告訴人丁○○拿手機打其頭，其並未還手云云，且於偵
    查中，檢察官並未以被告身份訊問，故檢察官對其依傷害之
    起訴係屬違背規定，而應依刑事訴訟法第303條第1款為不受
    理判決云云，惟查：
（一）告訴人丁○○確實於92年10月3 日，受有疑似頭部挫傷（
      後腦疼痛、頭暈無明顯外傷）、頸部挫傷（0.4×6公分紅
      ）、左手食指擦傷（0.5×0.5 公分）、左前臂擦傷（0.2
      ×0.2，0.2×0.5，0.1×0.5 公分擦傷）並於當日至行政
      院衛生署新竹醫院就診等情，此有行政院衛生署新竹醫院
      92年10月6日診斷證明書1紙（偵查卷第25頁）及行政院衛
      生署新竹醫院95年1月5日新醫歷字0940009018號函所附之
      告訴人急診病歷1 件（見原審卷第72至78頁）可稽。而被
      告甲○○質疑告訴人丁○○所提出診斷證明書之真偽，惟
      經原審向行政院衛生署新竹醫院函查結果，告訴人丁○○
      確實於92年10月3 日受有上揭傷害並於當日就診，且上揭
      診斷證明書之內容亦與上揭行政院衛生署新竹醫院函所附
      之病歷影本相符，是上揭診斷證明書之內容已值採信，至
      被告甲○○於原審請求傳訊證人羅志煌醫師到庭為證明，
      惟上開行政院衛生署新竹醫院函所附之病歷影本以與上揭
      診斷證明書之內容相符，且參以診斷證明書乃執業醫生職
      務上經常性製作之文書，且有相符之病歷可稽，其結果已
      值採信，故無傳喚醫師羅志煌到庭作證之必要，附此敘明
      。
（二）被告己○○○於原審準備程序時供稱：「…甲○○打到我
      胸口，我就蹲下去，丁○○就來看我怎麼樣…」等語（見
      原審卷第35頁），與其警詢時之供述：「…我帶同孫女至
      店外時，甲○○前來再三的阻止，結果對方不高興即以手
      肘打擊我的胸部，我頓時感到疼痛而抱胸蹲在地上」（見
      偵查卷第15頁背面至第16頁）之情節大致相符，並核與告
      訴人丁○○於原審審理時指述：「…我看到我姊姊被打蹲
      下去，我去看他…」（見原審卷第164 頁）等情節亦大致
      相符。又被告甲○○供述被告己○○○有抓住其手，且從
      被告甲○○所提出現場錄音勘驗之結果「鳳（己○○○）
      ：ㄟ，二嫂，你留下來看孩子，我跟你講，我會帶回來給
      你們看，你們不看…。余（甲○○）：你不要抓我，不要
      抓我，不要抓我。鳳（己○○○）：我是留你，我是留你
      。余（甲○○）：不要抓我，乙○○，乙○○。鳳（己○○○）：我是留你，我跟你講。余（甲○○）：乙○○，
      他在抓我啦。鳳（己○○○）：我是留你。」以觀，被告
      己○○○應有抓住被告甲○○之手，而以上開被告甲○○
      連續數次陳述不要抓我等情以觀，顯然被告甲○○應於當
      時因被告己○○○突如其來之伸手抓其手之動作而感到驚
      慌緊張，而尚未究明被告己○○○之意即急欲擺脫被告己○○○之動作，故被告甲○○應有為擺脫被告己○○○而
      以其手肘揮到被告己○○○之胸口等情應可認定。
（三）告訴人丁○○於警詢中指述：「…突然間見姊姊己○○○
      抱胸蹲在地上，我立即前去彎腰看視情形，就在此時甲○○突然動手緊抓我的頭髮往下拉扯，且動手毆打我的頭部
      ，我反應的亦動手要制止對方…」等語（見偵查卷第9 頁
      ）與其於原審審理時指述：「…我姊姊（應指己○○○）
      要回家時，我姊姊在路上抱著胸口彎腰下來，我問姊姊發
      生何事，她摸著胸口，後來甲○○抓住我的頭髮…」等語
      （見原審卷第164 頁）之情節大致相符。並核與被告己○○○於警詢中之指述：「這時甲○○就用手肘打我胸部，
      我因疼痛蹲下，這時我妹妹丁○○看見前來問我有沒有這
      麼樣時。甲○○又用雙手捉住我妹妹丁○○的頭髮…這時
      我妹妹丁○○並抓住甲○○之雙手並扭在一起拉扯」等語
      （見偵查卷第14頁）及原審審理時供述：「…離開麥當勞
      之後，我說二嫂（應指被告甲○○）不要走，甲○○就用
      手肘打我的胸口，丁○○過來問我怎麼了，甲○○就抓丁○○的頭髮…」等語（見原審卷第165 頁）大致相符，復
      參以就被告甲○○所提出之現場錄音帶勘驗之結果中：「
      絨（丁○○）或鳳（己○○○）：他抓人家的頭…乙○○
      、丙○○、戊○、己○○○連說數聲「放開」，且聲音重
      疊，其餘有無其他人的聲音無從辨識。余（甲○○）：…
      那麼兇，那麼兇。中（乙○○）：叫警察來…。中（乙○○）：喔，打人…。余（甲○○）：不要打我。…」，雖
      然在勘驗過程中就聲音辨識而言，無法確認係被告己○○○或告訴人丁○○，惟從上揭告訴人丁○○之指述及被告
      己○○○之供述中，可以認定係告訴人丁○○之頭髮有遭
      被告甲○○拉扯之情形，是亦可以認定該「他抓人家的頭
      」之語應係告訴人丁○○於其頭部遭被告甲○○攻擊時所
      說，並參以之後證人戊○、被告己○○○連說數聲「放開
      」等情，如被告甲○○未為如告訴人丁○○所指述之抓告
      訴人頭髮而相互拉扯之情形，則身為告訴人姊姊之被告己○○○及告訴人之姊夫戊○，何以要接連說數聲「放開」
      ？又告訴人丁○○於案發當日後驗傷結果，其受有「頭部
      挫傷、頸部挫傷、左手食指擦傷、左前臂擦傷」等傷害之
      部位，亦與告訴人丁○○所指述及被告己○○○所供述被
      告甲○○抓其頭髮而相互拉」等情節大致相符，是被告甲○○有拉扯告訴人丁○○之頭髮並相互拉扯等情應可認定
      。
（四）被告甲○○於警詢中供稱「我今天與我先生及小叔因要探
      視小叔的小孩因而與其前妻之岳父岳母雙方約至新竹縣新
      豐鄉（麥當勞）見面、因當時我要與小孩合影留念時，就
      被丁○○制止並作勢要打我因我先生在旁而作罷…」等語
      （見偵查卷第10頁背面），核與告訴人丁○○於警詢中指
      述「於右記時間（92年10月3日）我陪同姊姊己○○○及
      姊夫戊○帶同其孫女，至新豐鄉○○路的麥當勞，與姊姊
      孫女的生父家屬會面…，對方有二男一女前來，我均不認
      識對方，在彼此談話當中，對其中女子（甲○○）即拿起
      相機一直對姊姊的孫女照相，因閃光燈一直閃，嚇得幼女
      哭叫，我在旁見了不忍，即前去阻止：說有照就好，不要
      再照，小孩已（你）嚇哭…，但對方不理我還斥罵我…」
      等語（見偵查卷第8頁背面至第9頁）大致相符，是被告甲○○與告訴人丁○○間已因探視過程當中就對探視之照相
      問題已發生爭執等情應可認定，而後因被告己○○○要求
      被告甲○○不要離去而抓其手，被告甲○○因而以手揮到
      被告己○○○之胸口，導致己○○○雙手抱胸口蹲下，而
      告訴人丁○○前往察看並基於傷害之犯意而徒手毆打被告
      甲○○之頭部及臉部等情已如前述，則被告甲○○因係告
      訴人丁○○突如其來攻擊其頭部，因之前已因探視過程中
      發生爭執，而應係直接基於傷害之犯意以其手抓告訴人丁○○之頭髮，並進而與告訴人丁○○發生拉扯，且如被告
      甲○○係因告訴人突如其來攻擊其頭部，其當然之反應當
      係以手護住自己之頭部，而非直接去抓對方之頭髮及頭部
      ，是被告甲○○基於傷害之犯意而抓告訴人丁○○之頭髮
      ，並進而與告訴人丁○○發生拉扯之傷害犯行明確，應依
      法論科。
（五）又被告甲○○及其輔佐人高德夫就偵查中檢察官並未以被
      告身份訊問甲○○，竟以傷害罪之起訴係屬違背規定，應
      依刑事訴訟法第303條第1款為不受理判決等詞置辯，惟查
      ：
    (1)被告甲○○於93年3月16日下午3時40分在新竹縣警察局竹
      北分局刑事組接受警詢時，當時於詢問時已有告知被告甲○○所犯罪名為傷害罪，並同時告知得保持緘默，無需違
      背自己之意思而為陳述、得選任辯護人及得請求調查有利
      之證據，並詢問被告甲○○案發當天情形及對告訴人丁○○對其提起傷害告訴之意見等情，有偵訊（調查）筆錄 1
      件（見偵查卷第11頁）可稽。
    (2)另檢察官於偵查中曾二度傳訊被告甲○○，其中第一次於
      93年9月6日上午11時26分許，依偵訊筆錄上到場者之記載
      係告訴人兼被告甲○○，而點名單上則記載告訴人甲○○
      ，雖筆錄上未記載有對被告甲○○踐行罪名告知以及上揭
      三項權利告知之情形，惟在筆錄當中記載：「（問：丁○○對你提出傷害告訴，並指稱妳動手緊抓他的頭髮往下拉
      扯，且動手毆打他的頭部，使他受有疑似頭部挫傷、頸部
      挫傷、右手食指擦傷、左前臂擦傷，有何辯解？）案發日
      期是10月3日，但這張驗傷單是10月6日，請檢察官查明其
      傷勢之真實性」，而另一次於94年1 月11日傳訊，於點名
      單上亦係記載為告訴人甲○○，為被告甲○○當日並未到
      庭，而係委由告訴代理人乙○○出庭等情，有訊問筆錄及
      點名單各2件（見偵查卷36、37、94、951頁）可稽。是本
      件檢察官於偵查中確實未以被告身份傳訊被告甲○○，且
      亦未踐行罪名告知以及權利告知之程序，但是於檢察官之
      偵查輔助機關之司法警察詢問時，已踐行罪名及三項權利
      之告知，且於以告訴人身份訊問被告甲○○時亦以詢問其
      對於告訴人丁○○對之提起傷害告訴之意見，而被告甲○○亦提出請求調查告訴人丁○○所受傷害之真實性，則檢
      察官雖未再於偵查中以被告身份訊問被告甲○○，縱係不
      當，對被告甲○○偵查中之防禦權並無實質上之影響，且
      刑事訴訟法亦未規定，被告必須經檢察官之訊問後，始能
      提起公訴之規定，則本件公訴人對被告甲○○提起傷害之
      公訴，並無違反刑事訴訟法第303條第1款之規定情形，並
      予敘明。
四、核被告丁○○與被告甲○○所為分別係犯刑法第277條第1項
    之傷害罪，又修正後刑法第2條第1項規定：「行為後法律有
    變更者，適用行為時之法律。但行為後之法律有利於行為人
    者，適用最有利於行為之法律。」。被告行為時刑法第41條
    第1 項前段規定：「犯最重本刑為五年以下有期徒刑以下之
    刑之罪，而受六個月以下有期徒刑或拘役之宣告，因身體、
    教育、職業、家庭之關係或其他正當事由，執行顯有困難者
    ，得以一元以上三元以下折算一日，易科罰金。」，又被告
    行為時之易科罰金折算標準，修正前罰金罰鍰提高標準條例
    第2條前段（現已刪除）規定，就其原定數額提高為100倍折
    算1日，則被告行為時之易科罰金折算標準，應以銀元300元
    折算1日，經折算為新臺幣後，應以新臺幣900元折算為1 日
    。惟95年7月1日修正公布施行之刑法第41條第1 項前段則規
    定：「犯最重本刑為五年以下有期徒刑以下之刑之罪，而受
    六個月以下有期徒刑或拘役之宣告者，得以新臺幣一千元、
    二千元或三千元折算一日，易科罰金。」，經比較修正前後
    之易科罰金折算標準，以95年7月1日修正公布施行前之刑法
    規定，較有利於被告，則應依刑法第2條第1項前段，適用修
    正前刑法第41條第1項前段規定及罰金罰鍰提高標準條例第2
    條前段，定其折算標準。又依新增刑法施行法第1條之1規定
    ，中華民國94年1月7日刑法修正施行後，刑法分則編所定罰
    金之貨幣單位為新台幣；94年1月7日刑法修正時，刑法分則
    編未修正之條文定有罰金者，自94年1月7日刑法修正後，就
    其所定數額提高為30倍，但72年6 月26日至94年1月7日新增
    或修正之條文，就其所定數額提高為3 倍。修正後有關法定
    刑罰金數額，並無利於修正前規定，附此敘明。原審認被告
    丁○○、甲○○罪證明確，並適用刑事訴訟法第299條第1項
    前段，刑法第277條第1項、第41條第1項前段（修正前），
    罰金罰鍰提高標準條例第1條前段、第2條（修正前）之規定
    ，並審酌被告丁○○、甲○○二人間係因親屬之探視過程發
    生爭執，進而互相毆打傷害之動機、二人並因對方傷害行為
    而分別所受之身體傷害情形，而被告二人犯後仍否認犯行，
    惟迄今未與對方達成和解等一切情狀，被告丁○○部分量處
    拘役50日，被告甲○○部分量處拘役30日，並均諭知易科罰
    金之折算標準。經核原判決認事用法並無不合，量刑之諭知
    亦屬妥適，檢察官上訴意旨，(一)被告丁○○部分原審認定係
    徒手毆打告訴人甲○○、(二)被告甲○○部分原審量刑過輕，
    核均無理由，應予駁回；上訴人即被告丁○○上訴意旨認原
    審量刑過重，上訴人即被告甲○○否認犯行，指摘原判決不
    當，均無理由，亦應予駁回。（依上，原審法院雖未及比較
    適用易科罰金之規定，然經本院比較新舊法之結果，仍應適
    用被告行為時之法律，亦即原審判決適用之法律並無不當，
    自不構成撤銷理由，併予敘明）。
乙、無罪部分：（被告己○○○）
一、公訴意旨略以：92年10月3日下午6時40分許，在新竹縣新豐
    鄉○○路與泰和街口麥當勞店內，被告己○○○、共同被告
    丁○○與告訴人甲○○因雙方探視馮慧萍與丙○○所生女兒
    高○○及爭奪小孩監護權問題，遂起爭執，被告己○○○、
    共同被告丁○○竟共同基於傷害他人身體之犯意聯絡，先由
    被告己○○○抓住告訴人甲○○之手，再由共同被告丁○○
    持手機毆打告訴人甲○○，致告訴人甲○○受有頭部挫傷併
    輕微腦震盪、臉部擦傷與左小指挫傷等傷害，因認被告己○○○涉犯刑法第277條第1項傷害罪嫌等語。
二、按犯罪事實應依證據認定之，無證據不得認定犯罪事實；又
    不能證明被告犯罪，應諭知被告無罪之判決，刑事訴訟法第
    154條第2項、第301條第1項分別定有明文。次按告訴人之告
    訴，係以使被告受刑事訴追為目的，是其陳述是否與事實相
    符，仍應調查其他證據，以資審認（參照最高法院52年度台
    上字第1300號判例參照）。又告訴人之指訴，須無瑕疵可指
    ，且就其他方面調查，又與事實相符，始足採為認定犯罪事
    實之憑證。苟積極證據不足證明犯罪事實，被告之抗辯或反
    證縱屬虛偽，仍不能以資為積極證據應予採信之理由，而應
    為被告有利之認定（參照最高法院30年上字第482、816號判
    例）。
三、公訴人認被告己○○○涉犯刑法第277條第1項之傷害罪嫌，
    係以告訴人甲○○之供述、證人乙○○及丙○○之證述以及
    告訴人甲○○之行政院衛生署新竹醫院與馬偕紀念醫院診斷
    證明書各1紙為其論據。
四、訊據被告己○○○堅詞否認有抓告訴人甲○○手而傷害告訴
    人甲○○之犯行，辯稱：是告訴人甲○○用手肘打其胸口，
    共同被告丁○○過來詢問其情形，而告訴人甲○○就抓共同
    被告丁○○之頭髮等語。經查：被告己○○○為要求留下告
    訴人甲○○留下，而有抓住告訴人甲○○之手等情，業據告
    訴人甲○○指述（見偵查卷第11頁背面、原審卷第171 頁）
    ，核與告訴人甲○○所提出現場錄音帶經勘驗內容：「鳳（
    己○○○）：ㄟ，二嫂，你留下來看孩子，我跟你講，我會
    帶回來給你們看，你們不看…。余（甲○○）：你不要抓我
    ，不要抓我，不要抓我。鳳（己○○○）：我是留你，我是
    留你。余（甲○○）：不要抓我，乙○○，乙○○。鳳（己○○○）：我是留你，我跟你講。余（甲○○）：乙○○，
    他在抓我啦。鳳（己○○○）：我是留你。…」相符（見原
    審卷第116 頁），應為真實。又告訴人甲○○為擺脫被告己○○○而以其手肘揮到被告己○○○之胸口，致被告己○○○雙手抱住胸口並蹲下等情，有共同被告丁○○之供述明確
    （見原審卷第164 頁），核與被告己○○○所供述（見原審
    卷第165 頁）之情節相符，並有告訴人甲○○所提出現場錄
    音帶之勘驗筆錄在卷可按，應為真實。承上所述，被告己○○○原應係要求告訴人甲○○留下而抓住告訴人甲○○之手
    ，嗣因告訴人甲○○為擺脫，而動手揮到被告己○○○之胸
    口，導致被告己○○○雙手抱住胸口並蹲下後，共同被告丁○○始動手毆打告訴人甲○○，則當共同被告丁○○毆打告
    訴人甲○○時，被告己○○○應已無拉住告訴人甲○○之手
    之情形。果若被告己○○○確實有要傷害告訴人甲○○之意
    思，則以案發當時告訴人甲○○為共同被告丁○○毆打進而
    二人拉扯時，被告己○○○當可一起加入毆打告訴人甲○○
    ，何以單單只是拉住告訴人甲○○之雙手？況告訴人甲○○
    於原審審理時亦稱：「（己○○○除了抓你手之外，還有無
    其他動作？）不知道。」等語（見原審卷第172 頁），以告
    訴人甲○○指訴遭被告丁○○、己○○○毆打之情，均能鉅
    細靡遺地交待過程，是可知被告己○○○因僅意在留住告訴
    人甲○○而有拉住告訴人甲○○之動作，而無其他之攻擊行
    為。至證人高德夫及丙○○嗣於93年3 月16日於警詢之供述
    ，觀其等全篇內容均證述被告甲○○處於受限被毆之情況，
    完全無任何還手之機會，並且僅證述被告己○○○抓著告訴
    人甲○○之手，並無其他之毆打行為（見偵查卷第19頁背面
    、第21頁背面），與前開認定之事實相符，是證人高德夫、
    丙○○前開證述，亦不足為被告己○○○不利之認定。是本
    件尚難認定被告己○○○有公訴意旨所指之傷害犯行，應依
    法為無罪之諭知。
五、綜上，經調查證據結果，均無從證明被告己○○○有傷害犯
    行。原審綜合卷內資料，以不能證明被告己○○○犯罪，並
    於判決理由欄內詳述不能證明犯罪之理由，核無不當。檢察
    官上訴，以現場錄音內容及證人乙○○及丙○○之證詞，認
    被告己○○○確有傷害犯行為由，指摘原判決不當，為無理
    由，應予駁回。
據上論斷，應依刑事訴訟法第368條，判決如主文。
本案經檢察官鍾鳳玲到庭執行職務。
中    華    民    國    95    年     9    月    29    日
                  刑事第十五庭  審判長法  官  吳  昭  瑩
                                      法  官  楊  貴  雄
                                      法  官  王  麗  莉
以上正本證明與原本無異。
不得上訴
                                      書記官  游  桂  
中    華    民    國    95    年     9    月    29    日
附錄：本案論罪科刑法條全文
中華民國刑法第277條
傷害人之身體或健康者，處3年以下有期徒刑、拘役或1千元以下
罰金。
犯前項之罪因而致人於死者，處無期徒刑或7年以上有期徒刑；
致重傷者，處3年以上10年以下有期徒刑。


司法院資訊處製作；財團法人民間司法改革基金會備份。
